---
title: "SQLite"
author: "Matheus Vieira"
format: html
editor: visual
---

## Quarto

```{r}
options(repos = c(CRAN = "[https://cran.rstudio.com/](https://cran.rstudio.com/)"))
```

```{r}
install.packages("RSQLite")
```

```{r}
library(RSQLite)
db = dbConnect(SQLite(),'disco.db')
db
```

```{r}
dbListTables(db)
```

```{r}
dbListFields(db,'albums')
```

```{r}
album_db = dbGetQuery(db,'SELECT * FROM albums')
head(album_db)

```

```{r}
dim(album_db)
```

```{r}
sql = 'SELECT trackid, name FROM tracks ORDER BY name'
res = dbGetQuery(db, sql)
head(res)
```

Selecione as colunas trackid, name, composer e unitprice. Ordene o objeto resultante por unitprice.

```{r}
sql = 'SELECT trackid, name, composer, unitprice FROM tracks ORDER BY unitprice'
res = dbGetQuery(db, sql)
head(res)
```

Quais são as cidades de todos os clientes, ordenadas por nome de cidade?

```{r}
sql = 'SELECT city FROM customers ORDER BY city'
ex3a = dbGetQuery(db, sql)
head(ex3a)
```

```{r}
dim(ex3a)
```

Quais são as cidades de todos os clientes, ordenadas por nome de cidade?

```{r}
sql = 'SELECT DISTINCT city FROM customers ORDER BY city'
ex3b = dbGetQuery(db, sql)
head(ex3b)
```

Quais são as cidades de todos os clientes, ordenadas por nome de cidade?

```{r}
dim(ex3b)
```

Quais são todas as músicas do álbum 1?

```{r}
dbGetQuery(db,'SELECT name, albumid FROM tracks WHERE albumid=1')
```

Limitando-se a 5 registros, após ordenação por nome, quais são os nomes, ID de álbum e ID de mídia de músicas com mídias de tipo 1 ou 2?

```{r}
sql = paste('SELECT name, albumid, mediatypeid FROM tracks','WHERE mediatypeid IN (1, 2)','ORDER BY name LIMIT 5')
dbGetQuery(db, sql)

```

Quais são as músicas e identificadores de faixa e álbum produzidas pelo artista que identificador 12?

```{r}
sql = paste('SELECT trackid, name, albumid FROM tracks',
            'WHERE albumid IN',
            '(SELECT albumid FROM albums WHERE artistid==12)',
            'LIMIT 5')
dbGetQuery(db, sql)
```

Quais são as faixas cujos nomes começam com qualquer caracter seguido de 'ere' e terminam com qualquer expressão?

```{r}
sql = "SELECT trackid, name FROM tracks WHERE name GLOB '?ere*'"
dbGetQuery(db, sql)[1:5,]
```

Quais são as faixas cujos nomes possuem algum dígito?

```{r}
sql = "SELECT trackid, name FROM tracks WHERE name GLOB '*[0-9]*'"
dbGetQuery(db, sql)[1:5,]
```

Quantas faixas por disco?

```{r}
sql = 'SELECT albumid, COUNT(trackid) FROM tracks GROUP BY albumid'
dbGetQuery(db, sql)[1:5,]
```

Quantas faixas por disco para o album 1?

```{r}
sql = paste('SELECT albumid, COUNT(trackid)',
            'FROM tracks GROUP BY albumid',
            'HAVING albumid=1')
dbGetQuery(db, sql)
```

Quais são os nomes de cada faixa com os respectivos títulos dos álbums?

```{r}
sql = paste('SELECT trackid, name, title FROM tracks',
            'INNER JOIN albums ON albums.albumid=tracks.albumid')
dbGetQuery(db, sql)[1:5,]

```
